臺灣板橋地方法院刑事判決　　　　　　 100年度訴字第2186號
公　訴　人　臺灣板橋地方法院檢察署檢察官
被　　　告　林建良
指定辯護人　本院公設辯護人湯明純
上列被告因偽造有價證券案件，經檢察官提起公訴（100 年度偵
字第13079號），本院判決如下：
    主  文
林建良意圖供行使之用，而偽造有價證券，累犯，處有期徒刑壹
年捌月。未扣案偽造之支票壹紙( 票號：SC0000000 號，發票人
：陽意豬腳專賣店、傅妍俐，付款人：板信商業銀行三重分行，
票面金額：新臺幣捌仟貳佰元) 沒收之。
    事  實
一、林建良前因施用毒品案件，經本院以93年度簡字第5797號判
    決判處有期徒刑6 月確定，於民國94年11月28日易科罰金執
    行完畢。詎仍不知悔改，於95年1 月1 日至同年2 月23日期
    間內某日，在臺北縣三重市( 現改制為新北市三重區，下同
    ) 立行路友人住處後面防火巷內，拾得傅妍俐所有，未載發
    票日、金額，惟發票人欄已蓋有由不詳人偽造之「陽意豬腳
    專賣店」、「傅妍俐」印文之板信商業銀行三重分行支票10
    張( 傅妍俐所有上開銀行空白支票票號SC0000000 號至SC00
    00000 號共12張，前於94年5 月10日14時許，在三重力行市
    場遭不詳人所竊) 後，意圖為自己不法之所有，而侵占上開
    支票( 所涉侵占遺失物罪部分，因追訴權時效已完成，另經
    檢察官為不起訴處分確定) ，之後復萌偽造有價證券、意圖
    為自己不法所有之犯意，於拾獲後至95年2 月23日前之不詳
    時、地，在其中票號：SC0000000 號之支票上，虛偽填載發
    票日為95年2 月27日，面額為新臺幣（下同）8,200 元之支
    票應記載事項而偽造有價證券( 下稱系爭偽造之支票) ，復
    於95年2 月23日22時30分許，在臺北縣三重市○○路42號前
    ，將上開支票交付予不知情之卓福貴用以抵償其所積欠之工
    資而行使之，使卓福貴陷入錯誤，信以為真而收受之。嗣卓
    福貴持該支票向不知情之林福生調現，而林福生於95年2 月
    27日提示該支票後，因該支票已遭掛失而退票，經臺灣票據
    交換所函請警方調查而查獲上情。
二、案經臺灣板橋地方法院檢察署檢察官自動分案偵查後提起公
    訴。
    理  由
一、證據能力部分：
    按被告以外之人於審判外之言詞或書面陳述，除法律有規定
    者外，不得作為證據；被告以外之人於審判外之陳述，雖不
    符前4 條之規定，而經當事人於審判程序同意作為證據，法
    院審酌該言詞陳述或書面陳述作成時之情況，認為適當者，
    亦得為證據。當事人、代理人或辯護人於法院調查證據時，
    知有第159 條第1 項不得為證據之情形，而未於言詞辯論終
    結前聲明異議者，視為有前項之同意，刑事訴訟法第159 條
    第1 項、第159 條之5 分別定有明文，查本案被告林建良、
    辯護人及檢察官於本院準備期日，對於以下經本院調查之證
    據，均表示對證據能力不爭執，復於審判期日就本院一一提
    示之前揭證據方法於言詞辯論終結前，均亦未就所調查之證
    據主張有刑事訴訟法第159 條第1 項不得為證據之情形，是
    參照上開說明要旨，上開證據均有證據能力，合先敘明。
二、認定犯罪事實所憑之證據及理由：
    查上揭事實，業據被告於偵查及本院審理時坦承不諱，核與
    證人即被害人傅妍俐、林福生於警詢之證述、證人卓福貴於
    警詢、偵查中之證述、證人陳銘鏘於偵查中供述之情節相符
    ，且有系爭偽造之支票影本、退票理由單、掛失止付票據提
    示人資料查報表、票據掛失止付通知書、遺失票據申報書各
    1 紙在卷可稽（見95年度偵字第15156 號卷第17至21頁），
    足認被告前開自白與事實相符。本案事證明確，被告犯行洵
    堪認定，應依法論科。
三、刑法修正後本案法律適用說明：
(一)、按行為後法律有變更者，適用行為時之法律。但行為後之法
    律有利於行為人者，適用最有利於行為人之法律，刑法第2
    條第1 項定有明文（刑法第2 條係規範行為後法律變更所生
    新舊法律比較適用之準據法，是刑法第2 條本身雖經修正，
    但該條文既屬適用法律之準據法，本身尚無比較新舊法之問
    題，應逕適用裁判時之刑法第2 條規定以決定適用之刑罰法
    律）。查被告所犯之刑法第201 條第1 項之意圖供行使之用
    而偽造有價證券罪，法定本刑有罰金刑之處罰，而被告行為
    後，刑法第33條第5 款有關罰金之最低數額之規定，業於94
    年2 月2 日修正公布，自95年7 月1 日起施行，修正前刑法
    第33條第5 款規定：「罰金：（銀元）1 元以上」，且刑法
    分則編各罪所定罰金之貨幣單位原為銀元，而銀元與新臺幣
    間之折算，依現行法規所定貨幣單位折算新臺幣條例規定，
    以銀元1 元折算新臺幣3 元；修正後刑法第33條第5 款則規
    定：「罰金：新臺幣1,000 元以上，以百元計算之」；經比
    較修正前、後之規定，修正後刑法第33條第5 款所定罰金之
    最低數額，較之修正前提高，自以修正前刑法第33條第5 款
    規定，較有利於被告，依刑法第2 條第1 項前段之規定，自
    應適用行為時即修正前刑法第33條第5 款之規定。
(二)、再被告行為後，刑法業已刪除舊刑法第55條後段關於牽連犯
    之規定，此刪除雖非犯罪構成要件之變更，但顯已影響行為
    人刑罰之法律效果，自屬法律有變更。依新法第2 條第1 項
    規定，經比較新、舊法，犯一罪而其方法或結果之行為犯他
    罪名者，依刪除前刑法第55條後段規定，應從一重處斷。而
    依修正後規定，則已無牽連犯可資適用，即應將各次犯行以
    數罪併合處罰，是以仍應適用較有利於被告之行為時法律即
    舊法論以牽連犯。
(三)、本院經綜合比較上開法律變更之情形，以94年2 月2 日修正
    公布前之規定對於被告較為有利，依據修正後刑法第2 條第
    1 項前段之規定，即應適用修正前之上開刑法規定。
(四)、又刑法第47條累犯之規定雖亦經修正，惟本件被告於徒刑執
    行完畢後，五年內故意再犯本罪，不論依修正前、後之規定
    均構成累犯，即無有利或不利之情形，爰不經新舊法之比較
    適用（最高法院97年度第2 次刑事庭會議決議參照），附此
    敘明。
四、按行使偽造有價證券，以取得票面價值之對價，固不另論詐
    欺罪，但如以偽造之有價證券供作擔保或「作為新債清償」
    而借款，則其借款之行為，為行使有價證券以外之另一行為
    ，其間有方法結果關係，應論以詐欺罪之牽連犯( 最高法院
    90年台上字第5416號判決意旨參照) ，次按刑法第339 條第
    2 項之詐欺得利罪，其行為客體係指取得債權、免除債務、
    延期履行債務或提供勞務等財物以外之財產上不法利益( 最
    高法院86年台上字第3534號判決意旨參照) 。查被告於偽造
    系爭之支票後，持之交付予證人卓福貴以抵償其所積欠之工
    資，而獲得免除債務之財產上不法利益，故核被告所為，係
    犯刑法第201 條第1 項之意圖供行使之用而偽造有價證券罪
    ，及同法第339 條第2 項之詐欺得利罪。被告意圖供行使之
    用而偽造有價證券，並於偽造後復持以行使，其行使之低度
    行為，應為偽造之高度行為所吸收，僅論以較重之偽造有價
    證券罪；又其偽造有價證券犯行，係為詐欺得利之方法，與
    其所犯詐欺得利罪間，有方法結果之牽連關係，為牽連犯，
    應依修正前刑法第55條規定，從一較重之偽造有價證券罪處
    斷。起訴意旨認被告上開所為係犯刑法第339 條第1 項詐欺
    取財罪嫌，而與其所犯偽造有價證券罪間，屬想像競合之裁
    判上一罪關係，均容有未恰，惟起訴之基本事實既屬同一，
    應由本院依法變更起訴法條。次查被告偽造有價證券以行使
    之犯行固無足取，然其係因經濟狀況不佳，一時短於思慮而
    致犯本罪，其所開立之票面金額為8,200 元，與自始惡意不
    願付款之計畫性偽造高額有價證券後，使其於社會流通之情
    形相比，惡性並非重大，對於社會整體金融秩序亦未造成嚴
    重危害，惟所觸犯者係法定最低本刑3 年以上有期徒刑之罪
    ，誠屬情輕法重，倘依最低法定刑論處猶嫌過重，在客觀上
    足以引起一般人同情，情節堪予憫恕，爰依刑法第59條規定
    ，酌量減輕其刑。又被告前有如事實欄所載之論罪科刑執行
    情形，有臺灣高等法院被告前案紀錄表附卷可憑，其於受徒
    刑執行完畢後5 年內，故意再犯本件有期徒刑以上之罪，為
    累犯，應依刑法第47條第1 項加重其刑，並依法先加重後減
    輕之。爰審酌被告犯罪之動機、目的、手段、所造成之損害
    ，犯罪後坦承犯行，已知悔改等一切情狀，量處如主文所示
    之刑，以示懲儆。又未扣案系爭偽造之支票1 紙，不問是否
    屬於被告與否，均應依刑法第205 條之規定，宣告沒收。再
    中華民國96年罪犯減刑條例雖於96年7 月4 日制定公布，並
    自同年月16日施行，然本案被告所犯為刑法第201 條第1 項
    之意圖供行使之用而偽造有價證券罪，所宣告之刑復逾有期
    徒刑1 年6 月，依該條例第3 條第1 項第15款之規定，不得
    減刑，是本案核與減刑之要件不符，自不得依該條例減輕其
    刑，併此指明。
據上論斷，應依刑事訴訟法第299 條第1 項前段、第300 條，刑
法第2 條第1 項前段、( 修正前) 第201 條第1 項、( 修正前)
第339 條第2 項、第47條第1 項、( 修正前) 第55條後段、第59
條、第205 條，修正廢止前罰金罰鍰提高標準條例第2 條，現行
法規所定貨幣單位折算新臺幣條例第2 條，判決如主文。
本案經檢察官林錦鴻到庭執行職務。
中    華    民    國   100    年    11    月    30    日
                  刑事第十庭   審判長法  官   林淑婷
                                     法  官   饒金鳳
                                     法  官   陳昭筠
以上正本證明與原本無異。
如不服本判決應於收受判決後10日內向本院提出上訴書狀，並應
敘述具體理由。其未敘述上訴理由者，應於上訴期間屆滿後20日
內向本院補提理由書（均須按他造當事人之人數附繕本）「切勿
逕送上級法院」。
                                     書記官   黃文儀
中    華    民    國   100    年    12    月    1     日
附錄本案論罪科刑法條
中華民國刑法第201條
意圖供行使之用，而偽造、變造公債票、公司股票或其他有價證
券者，處三年以上十年以下有期徒刑，得併科三千元以下罰金。
行使偽造、變造之公債票、公司股票或其他有價證券，或意圖供
行使之用，而收集或交付於人者，處一年以上七年以下有期徒刑
，得併科三千元以下罰金。